最高法院刑事判決　　　　　　　　　　　　　　　九十三年度台上字第二三二一號
　　上　訴　人　甲○○
右上訴人因違反公職人員選舉罷免法案件，不服台灣高等法院高雄分院中華民國九十
二年七月十日第二審判決（九十一年度上訴字第一九四九號，起訴案號：台灣高雄地
方法院檢察署九十一年度選偵字第一七、二六號），提起上訴，本院判決如左：
　　主　文
上訴駁回。
　　理　由
按刑事訴訟法第三百七十七條規定，上訴於第三審法院，非以判決違背法令為理由，
不得為之。是提起第三審上訴，應以原判決違背法令為理由，係屬法定要件。如果上
訴理由狀並未依據卷內訴訟資料，具體指摘原判決不適用何種法則或如何適用不當，
或所指摘原判決違法情事，顯與法律規定得為第三審上訴理由之違法情形，不相適合
時，均應認其上訴為違背法律上之程式，予以駁回。本件上訴人甲○○上訴意旨略稱
：(一)、民國九十一年一月高雄縣第十四屆鄉鎮長選舉，高雄縣鳥松鄉之選舉總人數為
二萬八千五百八十人左右，上訴人縱有賄選，亦僅賄選五十一張選票，佔全部選舉人
數之比例微乎其微，即對選舉之結果，無重大影響，第一審判決對收受上訴人賄選之
有投票權人顏素美等多人，除判處罪刑外，均併予宣告緩刑，但對上訴人則未一併宣
告緩刑，自有違誤；而原判決撤銷第一審關於上訴人部分之判決，改判論處上訴人連
續對於有投票權之人交付賄賂，而約定其投票權為一定之行使罪刑，竟仍未併予宣告
緩刑，自有判決不適用法則之違法。(二)、科刑時應審酌刑法第五十七條所列各款之事
項，上訴人所賄選之選票僅五十一張選票而已，佔全部選舉人數之比例微乎其微，即
對選舉之結果，無重大影響，原審判決對此未予調查斟酌，亦有應於審判期日調查之
證據而未予調查及判決適用法則不當之違法云云。
惟查：原判決認定上訴人係高雄縣鳥松鄉大竹村村長，於九十一年一月高雄縣第十四
屆鄉鎮長選舉期間，擔任高雄縣鳥松鄉鄉長候選人陳金川競選總部大竹村負責人，為
期使陳金川順利當選鄉長，日後可獲得陳金川以鄉長身分協助其競選村長連任，竟基
於對有投票權人交付賄賂約定投票予陳金川之概括犯意，自九十一年一月十五日起至
一月二十日止，先後至該村有投票權之顏素美、張光治、吳明福、涂賴鳳蘭、王善同
、吳瑞賢、鄭蘇錦順、施木生、趙榮貴、林黃謂、李賢玉（均經第一審判處罪刑確定
）等人住處，按各戶之有投票權人數以每選票新台幣一千元之代價，連續對顏素美、
張光治、吳明福、涂賴鳳蘭、王善同、吳瑞賢、鄭蘇錦順、施木生、趙榮貴、林黃謂
、李賢玉等人交付賄賂，並約以將選票投予陳金川。而顏素美、張光治、吳明福、涂
賴鳳蘭、王善同、吳瑞賢、鄭蘇錦順、施木生、趙榮貴、林黃謂、李賢玉等有投票權
之人，亦各基於收受賄賂之犯意，收受上訴人所交付之賄款，而許以支持投票予陳金
川等情。係以上開事實，已據上訴人及顏素美、張光治、吳明福、涂賴鳳蘭、王善同
、吳瑞賢、鄭蘇錦順、施木生、趙榮貴、林黃謂、李賢玉分別於法務部調查局高雄市
調查處、檢察官偵查中、審理中供認不諱，佐以上訴人交付賄款之記事本一冊、陳金
川宣傳單五十三張扣案在卷等證據，綜合判斷，為其認定之理由。因認上訴人應成立
公職人員選舉罷免法第九十條之一第一項之投票行賄罪，乃撤銷第一審關於上訴人部
分之判決，改判仍論處上訴人連續對於有投票權之人交付賄賂，而約定其投票權為一
定之行使罪刑，已詳所憑之證據及其認定之理由，從形式上觀察，並無違背法令之
違法情形存在。又按：(一)、宣告緩刑乃法院職權之適法行使，原判決以上訴人犯罪情
節較其餘收受賄選之顏素美等人為重，未併予宣告緩刑，乃事實審法院職權之適法行
使，並無判決不適用法則之違法可言。(二)、當事人聲請調查之證據，須與待證事實具
有重要之關係，且在客觀上屬認定事實及適用法律之基礎，並確有調查之必要性及可
能性。即所聲請調查之證據，必須兼具證據之關聯性、證據調查之必要性、證據調查
之可能性，始合乎法院應予調查之證據。如在客觀上非屬認定事實及適用法律基礎之
證據，既無調查之必要，自得不予調查；此未予調查之證據，本不屬於刑事訴訟法第
三百七十九條第十款所謂「應於審判期日調查之證據」之範圍，則事實審縱未予以調
查，復未說明不予調查之理由，致訴訟程序有欠完備，但顯然於判決無影響，依刑事
訴訟法第三百八十條之規定，仍不得執為上訴第三審之理由。查上訴人有賄選之事實
，已如前述說明，其事證已屬明確。至上訴人所賄選之選票，究竟佔全部選舉人數之
比例若干？非與待證事實具有重要之關係，且在客觀上又不屬於認定事實及適用法律
之基礎，自非屬於刑事訴訟法第三百七十九條第十款所謂「應於審判期日調查之證據
」之範圍。從而，原審縱未予以調查，於判決理由欄復未說明不予調查之理由，仍不
得執為適法之上訴第三審理由。又原判決審酌上訴人不思以合法方式為其所支持之候
選人陳金川助選，竟以買票行賄方式企圖使候選人陳金川勝選，影響選舉之公正性，
破壞選舉制度之正常運作，亦使選舉結果產生錯誤，於民主社會所生之影響匪淺，惟
念其犯後坦承犯行，尚知悔悟等一切情狀，於法定刑內，量處有期徒刑六月，並諭知
易科罰金之折算標準，適用法則並無違誤。衡以前述說明，上訴意旨所指摘之違法事
項，顯與法律規定得為第三審上訴理由之違法情形不相適合，其上訴違背法律上之程
式，應予駁回。
據上論結，應依刑事訴訟法第三百九十五條前段，判決如主文。
中　　　華　　　民　　　國　　九十三　　年　　　五　　　月　　　六　　　日
                              最高法院刑事第十二庭
                                  審判長法官  陳　正　庸
                                        法官  賴　忠　星
                                        法官  王　居　財
                                        法官  張　清　埤
                                        法官  林　開　任
      右正本證明與原本無異
                                              書  記  官
中　　　華　　　民　　　國　　九十三　　年　　　五　　　月　　 十四 　　日
                                                                        Ｂ
